【裁判字號】    98,簡上,63
【裁判日期】    980821
【裁判案由】    妨害自由
【裁判全文】
臺灣板橋地方法院刑事判決              98年度簡上字第63號
上  訴  人
即  被  告  丁○○
                      號2樓
選任辯護人  李長生律師
上  訴  人
即  被  告  丙○○
            戊○○
上列上訴人即被告因妨害自由案件，不服本院97年度簡字第7193
號中華民國97年11月28日第一審判決（聲請案號：96年度偵字第
25939號、97年度偵字第13065號），提起上訴，本院判決如下：
    主  文
原判決撤銷。
丁○○、丙○○、戊○○均無罪。
    理  由
一、本件聲請簡易判決處刑意旨略以：被告丁○○、丙○○、戊○○等三人，於民國96年7 月1 日下午1 時40分許，在「行
    將企業股份有限公司」（設於臺北市○○○路○ 段150 號7
    樓，代表人原登記為「蘇慶陽」，現變更登記為「黃朝池」
    ，下簡稱「行將公司」）所經營位於臺北縣林口鄉○○街28
    號之車輛保管場後門之圍牆外，向偌大保管場內唯獨一人但
    有監督管領權之保全人員甲○○，表示要取回置留在保管場
    內之車號5909-DJ 號BMW 牌自用小客車乙部，其等三人於甲○○表示須請示行將公司主管之際，為達目的，竟共同基於
    恐嚇之犯意聯絡，由丁○○以「幹你娘！你放車！你憑什麼
    拖我的車，是誰拖我的車！人給我找出來！不管怎樣我今天
    就是要車」（原審判決補充謂上開「幹你娘」等語所涉公然
    侮辱犯行部分，未經告訴）、「我從外面丟東西進去，責任
    誰要負」等語恫嚇甲○○，致甲○○心生畏懼，丙○○、戊○○亦以「我們跑路的，跑兩年了，不要太白目！好好跟你
    講是對你客氣，不然我叫人來就不是這樣」、「五股信升公
    司的車子也是我們做的」等語恫嚇甲○○，致甲○○心生畏
    懼。（原審判決補充謂係「丁○○」）復持具有照相功能之
    行動電話機對甲○○拍照，令甲○○益加心生畏懼，案經甲○○告訴、行將公司告發，因認被告丁○○、丙○○、戊○○共同犯有刑法第305 條之恐嚇危害安全罪嫌云云（被告丁○○等三人於本件另經告訴及警方移送涉犯有恐嚇取財、搶
    奪、強盜等罪嫌，經檢察官偵查後認罪嫌不足，另為不起訴
    處分確定在案）。
二、按上揭聲請意旨認被告丁○○等三人涉有上開恐嚇危害安全
    之犯行，無非係以其犯罪事實，有被告丁○○等三人分別於
    警詢、偵查中之供述、告訴人甲○○於警詢、偵查中之指訴
    、案發現場監視器錄影翻拍照片18張等在卷可資佐證為其論
    據。惟訊據被告丁○○等三人均堅決否認有上開恐嚇危害安
    全之犯行，被告丁○○辯稱：伊當時不知伊所購本件系爭車
    輛，係因有欠銀行貸款而遭拖吊，因而邀同丙○○、戊○○
    前往該保管場向保全人員瞭解並協調索還車輛，協調不成即
    報警處理，伊並無對告訴人甲○○出言恐嚇或辱罵等語，辯
    護人亦為被告丁○○辯護稱：被告丁○○僅係向告訴人表示
    要取回置留在保管場內之自用小客車而已，並無恐嚇告訴人
    之犯意及行為，縱使發生爭執，亦屬民事糾紛，況依告訴人
    於偵查中曾稱被告丁○○本人講話很大聲，但沒有對其恐嚇
    ，足見起訴所認與事實不符，又縱如告訴人另於偵查中指稱
    被告丁○○在第一次來時有講恐嚇話，第二次來時多了一位
    自稱是刑警之乙○○，說要其報警或他自己報警，而最後雙
    方均有報警，是果真有恐嚇，告訴人何以於被告丁○○第一
    次來時立刻報警，而至第二次來時於被告丁○○之友人乙○○要其報警才報警，此亦有違常情，再依告訴人所述，被告
    等既非幫派或黑道，且一般人相互間發生爭執，本即會認得
    對方之長相，告訴人有何可害怕，此顯與恐嚇罪要件有間等
    語。另被告丙○○則辯稱：案發當天伊係因丁○○不知其車
    為何遭人拖走，所以通知伊先過去瞭解，而伊與告訴人說的
    只是有關他們把車拖吊之合法性，並無恐嚇告訴人等語，而
    被告戊○○則辯稱：當天係丁○○找伊開車搭載他過去，要
    幫忙把車開回來，伊陪同過去後，均在旁並未與告訴人對過
    話等語。
三、按犯罪事實應依證據認定之，無證據不得認定其犯罪事實，
    刑事訴訟法第154 條第2 項定有明文。而所謂證據，係指足
    以證明被告確有犯罪行為之積極證據而言，該項證據須適於
    為被告犯罪之證明者，始得採為斷罪之資料；再告訴人之告
    訴，係以使被告受刑事訴追為目的，是其陳述是否與事實相
    符，仍應調查其他證據以資審認（參照最高法院69年臺上字
    第4913號、52年臺上字第1300號等判例要旨）。又按認定犯
    罪事實所憑之證據，必須達於一般人均可得確信其為真實之
    程度，而無合理之懷疑存在時，始得據為被告有罪之認定，
    倘若犯罪事實之證明尚未達此一程度，仍有合理之懷疑存在
    ，則應為被告有利之推定，仍不能遽為被告有罪之判斷，此
    亦為刑事訴訟法第154 條犯罪事實應依證據認定之證據裁判
    原則及因保障被告人權無罪推定原則之所在（參見最高法院
    76年度臺上字第4986號判例、91年度臺上字第39號刑事判決
    等意旨）。經查，本件被告丁○○、戊○○、丙○○固有於
    上揭時地，共同前往告訴人甲○○擔任保全看管之行將公司
    車輛保管場門外，與告訴人交談索討本件系爭車輛之事實，
    此有行將公司提出之案發現場監視器錄影光碟1 片（含該處
    門口攝影機5 、6 所攝96年7 月1 日下午1 時43分許至同日
    下午2 時16分許錄影內容，畫面起始被告丁○○獨自一人走
    至上址保管場門口探望，下午1 時44分許，告訴人甲○○走
    出在門內高處與被告丁○○交談，下午1 時45分許，被告戊○○下車走至該處門口，下午2 時2 許，被告丁○○持手機
    高舉對向告訴人，下午2 時3 分許，被告丙○○駕車到達後
    下車走至該處門口，下午2 時16分許，被告三人因與告訴人
    交談未果後暫時離去，全部錄影僅有畫面無聲音）及翻拍照
    片在卷可稽。然復查：
    (一)依上開監視器錄影及翻拍照片內容所示，被告丁○○、丙○○固先後有與告訴人交談，惟並無激烈對話情狀，且其
      間告訴人並有出示書面資料交予被告丁○○、丙○○閱覽
      ，被告丙○○並有於紙張書寫後，將該紙張交付告訴人，
      至被告戊○○到場後雖在旁，惟全程均未與告訴人對話，
      是觀諸其錄影情狀，雙方交談尚屬平和，尚難認定被告丁○○、丙○○對告訴人有何出言恫嚇之恐嚇行為，而被告
      戊○○全程均未與告訴人對話，更難謂其有何出言恫嚇之
      恐嚇行為。又被告丁○○雖於與告訴人交談中，有持手機
      高舉對向告訴人之動作，然其此動作究係為何，單自該錄
      影內容所示情狀無從確認，且觀諸該錄影及翻拍照片內容
      所示，告訴人對被告丁○○此動作並無任何反應，亦難認
      被告丁○○此動作係為加強對告訴人之恫嚇。
    (二)次查，告訴人甲○○於案發（96年7 月1 日）後同年月16
      日警詢時指訴稱：被告丁○○於96年7 月1 日下午1 時40
      分許，夥同另二名不詳男子至行將公司大門門口叫囂，並
      恐嚇伊說「幹你娘！你放車！你憑什麼拖我的車，是誰拖
      我的車，人給我找出來！不管怎樣我今天就是要車！」，
      經伊拒開後，另二名男子就叫囂說「我們是跑路的，跑二
      年了，不要太白目，好好跟你講是對你客氣，不然我叫人
      來就不是這樣！」，伊回應說伊無法負責，丁○○又語帶
      威脅對伊說「我從外面丟東西進來，責任誰要負責！」，
      其中另一不詳男子進一步恐嚇說「高雄行將分公司的車子
      也是我們做的！」，之後丁○○拿出手機對伊拍照，他們
      拍完照後就離開云云（見96年度偵字第25939 號偵查卷6
      頁），然核諸行將公司上址車輛保管場門口監視器上開錄
      影內容及翻拍照片所示，被告丁○○係於該日下午1 時43
      分許，由被告戊○○駕車載至行將公司上址保管場外後，
      獨自一人先至該保管場門口探望，至同日下午1 時44分許
      ，告訴人走出在門內高處，被告丁○○始獨自與告訴人交
      談，至同日下午1 時45分許，被告戊○○始下車走至該處
      門口，在被告丁○○身旁附近隨意行走，並無出言與告訴
      人交談，復至同日下午2 時2 許，被告丁○○曾持手機高
      舉對向告訴人（此應為告訴人上開所指述被告丁○○持手
      機對其拍照之情），此際被告丙○○亦開車抵達現場，於
      同日下午2 時3 分許，始下車走至該處門口，與被告丁○○一起與告訴人交談，雙方交談至同日下午2 時16分許，
      被告三人因與告訴人交談未果後始暫時離去等事實經過情
      形，告訴人上開指述被告三人係一起對告訴人均有出言恐
      嚇、並於丁○○持手機拍照後即離去等情節，要與事實未
      盡相符，可見告訴人上開指述是否屬實，非無可疑。再者
      ，告訴人其後於偵查中復曾證稱：當時被告丁○○本人講
      話很大聲，但沒對伊恐嚇等語（見上開偵查卷75頁），顯
      亦與其上開警詢指述被告丁○○有出言恐嚇情狀矛盾，前
      後不一，亦見告訴人對被告丁○○之指述顯有瑕疵，難以
      遽信。又被告戊○○於偵審中均辯稱其雖陪同被告丁○○
      至現場，但均無與告訴人說話等語一致（見上開偵查卷86
      頁、本院98年3 月6 日準備程序筆錄3 頁），且與上開監
      視器錄影及翻拍照片所示內容相符，足認被告戊○○上開
      所辯，應非虛詞，堪以採信，由此亦見告訴人上開指述被
      告戊○○亦有出言恐嚇云云，與事實不符。至告訴人雖指
      述被告丙○○有上開出言恐嚇之情云云，然觀諸上開監視
      器錄影及翻拍照片內容所示，亦未見被告丙○○對告訴人
      有何情緒激烈之對話舉動，且告訴人復曾主動交付書面資
      料供其閱覽，其後被告丙○○並有書寫紙條交付告訴人之
      情，徵諸上情所示，與告訴人指述被告丙○○對其出言叫
      囂恐嚇情狀，亦顯有未符，亦見告訴人之指述難以遽信。
四、綜上所述，告訴人上開之指訴，與事實未盡相符，並有瑕疵
    ，且依上開監視器錄影及翻拍照片，亦不足確認被告丁○○
    三人有出言恐嚇告訴人之犯罪行為，被告三人上開所辯，亦
    非虛詞而不可採，此外復查無其他積極證據足認被告三人確
    有上開被訴之恐嚇或其他犯罪，從而依上揭說明，本件不能
    證明被告三人犯罪。原審未察，遽予論罪科刑，自有未洽。
    是被告三人執前詞理由，提起上訴，非無理由，本件自應由
    本院將原審簡易判決撤銷，逕依通常程序，改判諭知被告無
    罪之第一審判決。
據上論斷，應依刑事訴訟法第455 條之1 第1 項、第3 項、第36
9 條第1 項前段、第452 條、第364 條、第301 條第1 項，判決
如主文。
本案經檢察官張慶林到庭執行職務
中    華    民    國    98    年    8     月    21    日
                刑事第十庭  審判長法  官  彭  全  曄
                                  法  官  陳  正  昇
                                  法  官  洪  珮  婷
以上正本證明與原本無異。
如不服本判決應於收受送達後十日內向本院提出上訴書狀，並應
敘述具體理由；其未敘述上訴理由者，應於上訴期間屆滿後二十
日內向本院補提理由書（均須按他造當事人之人數附繕本）「切
勿逕送上級法院」。
                                  書記官  黃  頌  棻
中    華    民    國    98    年    8     月    21    日


司法院資訊處製作；財團法人民間司法改革基金會備份。
